最高法院民事裁定　　　　　　　　　 111年度台上字第1719號
上　訴　人　Ａ○１
訴訟代理人　林清堯律師
被 上訴 人　Ａ○２
訴訟代理人　洪千琪律師
　　　　　　蔡玉燕律師
上列當事人間請求履行分割協議事件，上訴人對於中華民國 111
年1月26日臺灣高等法院高雄分院第二審判決（109年度家上字第
98號），提起上訴，本院裁定如下：
    主  文
上訴駁回。
第三審訴訟費用由上訴人負擔。
    理  由
按上訴第三審法院，非以原判決違背法令為理由，不得為之。
  又提起上訴，上訴狀內應記載上訴理由，表明原判決所違背之
  法令及其具體內容，暨依訴訟資料合於該違背法令之具體事實
  ，其依民事訴訟法第469條之1規定提起上訴者，並應具體敘述
  為從事法之續造、確保裁判之一致性或其他所涉及之法律見解
  具有原則上重要性之理由。同法第467 條、第470條第2項定有
  明文。而依同法第468 條規定，判決不適用法規或適用不當者
  ，為違背法令；依同法第469 條規定，判決有該條所列各款情
  形之一者，為當然違背法令。是當事人提起上訴，如以同法第
  469 條所列各款情形為理由時，其上訴狀或理由書應表明該判
  決有合於各該條款規定情形之具體內容，及係依何訴訟資料合
  於該違背法令之具體事實。如依同法第468 條規定，以原判決
  有不適用法規或適用法規不當為理由時，其上訴狀或理由書應
  表明該判決所違背之法令條項，或有關司法院大法官解釋或憲
  法法庭裁判之字號，或成文法以外之習慣或法理等及其具體內
  容，暨係依何訴訟資料合於該違背法令之具體事實，並具體敘
  述為從事法之續造、確保裁判之一致性或其他所涉及之法律見
  解具有原則上重要性之理由。上訴狀或理由書如未依上述方法
  表明，或其所表明者與上開法條規定不合時，即難認為已合法
  表明上訴理由，其上訴自非合法。上開規定，依家事事件法第
  51條規定，於家事訴訟事件準用之。
本件上訴人對於原判決提起第三審上訴，雖以該判決違背法令
  為由，惟核其上訴理由狀所載內容，係就原審取捨證據、認定
  事實及解釋契約之職權行使所論斷：綜合兩造不爭執事項、卷
  附之繼承系統表、遺產稅核定通知書、通訊軟體LINE對話截圖
  等件，參互以察，訴外人甲○○於民國108 年8月9日因汽車交
  通事故而死亡，遺有原判決附表（下稱附表）一、二及附表三
  編號2至5之財產，附表三編號1 則係甲○○因汽車交通事故死
  亡，其遺屬得請求之強制汽車責任保險給付新臺幣（下同）20
  0 萬元（下稱系爭保險給付），兩造為甲○○繼承人，應繼分
  各為1/2 ，已就附表一編號1、2、3、6之土地（下稱系爭土地
  ）辦妥繼承登記。甲○○生前雖做成公證遺囑，惟兩造其後於
  同年月27日達成分割遺產協議（下稱系爭分割協議），約定附
  表一、二之土地由被上訴人單獨取得，附表三之遺產則由上訴
  人全部取得。上訴人分得附表三之金額合計共258 萬8943元，
  扣除其已領取之系爭保險給付1/2（即100萬元），及被上訴人
  先前墊付而應由上訴人分擔之遺產稅、喪葬費用後，金額共11
  9 萬9909元；另附表一編號4、5土地業經其他共有人出售予第
  三人，而由上訴人領取該土地出售款116 萬9105元部分，亦應
  扣除。經計算後上訴人實際應得金額為3萬804元。從而被上訴
  人依繼承及系爭分割協議法律關係，請求上訴人於其給付3 萬
  804 元同時，將系爭土地所有權辦理分割登記由被上訴人單獨
  取得，並無不合等情，指摘其為不當，並就原審已論斷或其他
  贅述而與判決結果不生影響者，泛言未論斷或論斷違法，而未
  表明該判決所違背之法令及其具體內容，暨依訴訟資料合於該
  違背法令之具體事實，並具體敘述為從事法之續造、確保裁判
  之一致性或其他所涉及之法律見解具有原則上重要性之理由，
  難認其已合法表明上訴理由。依首揭說明，應認其上訴為不合
  法。
末查繼承人協議分割遺產，並非要式行為，倘就遺產之分割方
  法，於繼承人間已協議成立，縱未訂立書面，對於協議之成立
  ，不生影響。另上訴人於上訴第三審後始提出撤銷系爭分割協
  議中，關於給付超過其應繼分及特留分部分之贈與之抗辯，核
  屬新攻防方法，依民事訴訟法第476條第1項規定，非本院所得
  審酌，均併敘明。
據上論結，本件上訴為不合法。依家事事件法第51條，民事訴
  訟法第481 條，第444條第1項、第95條、第78條，裁定如主文
  。
中    華    民    國   111    年     8    月    3     日
                      最高法院民事第六庭
                          審判長法官  魏  大  喨  
                                法官  李  寶  堂  
                                法官  林  玉  珮  
                                法官  高  榮  宏  
                                法官  李  文  賢  
本件正本證明與原本無異
                                      書  記  官
中    華    民    國   111    年    8     月    10    日